臺灣板橋地方法院刑事判決　　　　　　　 96年度訴字第968號
公　訴　人　臺灣板橋地方法院檢察署檢察官
被　　　告　乙○○
選任辯護人　趙佑全律師
上列被告因公共危險案件，經檢察官提起公訴（96年度偵字第48
88號），本院判決如下：
    主  文
乙○○放火燒燬現供人使用之住宅未遂，累犯，處有期徒刑伍年
陸月。扣案之打火機壹個沒收。
    事  實
一、乙○○前於民國94年間因違反毒品危害防制條例案件，經本
    院於95年3 月15日以94年度訴字第2998號判處有刑八月，於
    95年4 月17日確定，於96年2 月20日縮刑期滿執行完畢。猶
    不知悔改，因家庭因素萌生尋死念頭，竟基於放火燒燬現供
    人使用住宅之犯意，於96年2 月26日晚上10時許，在其母親
    甲○○○所有而供其與妻女居住之臺北縣新莊市○○路180
    號3 樓頂樓加蓋建築物內之臥室雙人床床尾處，以其所有之
    打火機點燃紙張後再引燃屋內之衣物、床單，引發火災，火
    勢進而延燒該住宅內其他物品，造成上述臥室內之雙人床架
    燒失、碳化嚴重，床尾之塑膠衣櫥嚴重燒失，木桌燒燬、傾
    斜，木料隔間牆均燒失，所幸經消防隊據報迅速前往灌救撲
    滅，始未破壞該住宅及所在整體建築物之主要效用。嗣乙○
    ○逃往隔壁建物（臺北縣新莊市○○路182 號4 樓），於同
    日晚上10時45分許，在該址為警查獲，並自其身上扣得打火
    機一個，而查悉上情。
二、案經臺北縣政府警察局新莊分局報請臺灣板橋地方法院檢察
    署檢察官偵查起訴。
    理  由
一、刑事訴訟法第159 條第1 項雖規定，被告以外之人於審判外
    之言詞或書面陳述，除法律有規定外，不得作為證據。惟同
    法第159 條之5 明定：「被告以外之人於審判外之陳述，雖
    不符前四條之規定，而經當事人於審判程序同意作為證據，
    法院審酌該言詞陳述或書面陳述作成時之情況，認為適當者
    ，亦得為證據。」、「當事人、代理人或辯護人於法院調查
    證據時，知有第一百五十九條第一項不得為證據之情形，而
    未於言詞辯論終結前聲明異議者，視為有前項之同意。」其
    立法理由在於傳聞證據未經當事人之反對詰問予以核實，乃
    排斥其證據能力。惟當事人如放棄對原供述人之反對詰問權
    ，於審判程序表示同意該等傳聞證據可作為證據，此時，法
    院除認該傳聞證據欠缺適當性外，自可承認其證據能力。又
    當事人、代理人或辯護人於調查證據時，知有刑事訴訟法第
    159 條第1 項不得為證據之情形，卻表示「對於證據調查無
    異議」、「沒有意見」等意思，而未於言詞辯論終結前聲明
    異議者，應視為已有將該等傳聞證據採為證據之同意。經查
    ：被告乙○○、辯護人趙佑全律師前於準備程序期日對證據
    能力雖有爭執陳述，惟嗣於審判期日已明確表示對本件之供
    述證據即：證人陶氏碧惠於偵查中經具結之陳述、臺北縣政
    府警察局消防局96年3 月8 日北消調字第0960006484號函檢
    送之火災原因調查報告書及附件等證據之證據能力不爭執，
    嗣被告、辯護人及檢察官復於審判期日就本院逐一提示之證
    據於言詞辯論終結前，均未主張有刑事訴訟法第159 條第1
    項不得為證據之情形。本院審酌上開筆錄、書面作成時並無
    不當取供之情形，亦無證明力明顯過低之瑕疵，認為作為證
    據要屬適當，揆諸上開說明，此部分經調查之證據，均有證
    據能力，合先敘明。
二、訊據被告乙○○固坦承於上揭時間前述其母親所有而供其與
    妻女居住之住宅發生火災之事實，惟矢口否認有何放火燒燬
    現供人使用住宅之犯行，辯稱：伊之妻女均不住在家裡，伊
    於96年2 月21日出監後，國民身分證、駕駛執照、現金卡、
    身心障礙手冊、重大傷害證明、機車行照、現金新臺幣四萬
    元等物都在家中不見了，已經一無所有，導致精神崩潰，待
    伊清醒之後，又被關起來；伊本來明明躺在床上或佛堂前抽
    菸，是在著火後被嗆醒，才跑到隔壁四樓云云。辯護人亦為
    被告辯護稱：被告否認有故意放火，其患有妄想型精神分裂
    疾病，為中度精神障礙之人，於警詢與偵查中之陳述並不一
    致；再者警詢時有無受詢問者引導式問話，該筆錄所載是否
    與被告陳述內容相符，均非無疑，況且被告係於凌晨1 時許
    接受警方詢問，故其警詢自白係被告於精神狀況不佳、神智
    不清情況下受詢問所取得，不具證據能力；至於陶氏碧惠於
    案發時並未在場目睹，扣案之打火機亦僅能證明被告持有該
    打火機，均不足認定被告即有本件放火犯行，被告縱有因抽
    菸不慎引起火災，亦不該當刑法上放火燒燬現供人使用住宅
    罪，且其因患有妄想型精神分裂疾病，於行為時應為精神耗
    弱之人，併請依法減輕其刑等語。然查：
  (一)被告之母甲○○○所有而供被告與其妻女居住之臺北縣新莊
    市○○路180 號3 樓頂樓加蓋建築物，於96年2 月26日晚上
    10時許發生火災，火勢延燒該住宅內其他物品，造成上述臥
    室內之雙人床架燒失、碳化嚴重，床尾之塑膠衣櫥嚴重燒失
    ，木桌燒燬、傾斜，木料隔間牆均燒失，惟廚房、浴廁及倉
    庫處所僅受煙燻，無燃燒現象，經消防隊據報前往灌救後，
    住宅內雖甚為凌亂，但尚未破壞該住宅之主要效用，而被告
    之母住於上址2 樓，同址3 樓則係丙○○之住宅等情，業經
    證人即被告之妻陶氏碧惠於偵查中結證詳明，復有臺北縣政
    府警察局消防局96年3 月8 日北消調字第0960006484號函檢
    送之火災原因調查報告書及附件附卷足參，徵而可信，已可
    認定。
  (二)被告於96年2 月27日凌晨1 時10分許警詢初始，警方先行詢
    問被告是否願意接受夜間詢問，在經其陳述願意後始開始進
    行案情詢問，被告繼而供稱：警方於96年2 月26日晚上10時
    40分接獲火警報案之時間，就是伊縱火的時間，地點就在伊
    位於臺北縣新莊市○○路180 號4 樓家中，伊是使用打火機
    燃燒紙張，警方從伊身上起出的打火機就是用來縱火的工具
    ，伊縱火是想要自殺，但於縱火後伊怕被火燒到就跑到隔壁
    182 號4 樓去等語（見96年度偵字第4888號偵查卷宗第6至8
    頁）；嗣被告於96年2 月27日下午2 時52分許偵查中雖一度
    不願針對訊問回應，但經檢察官提示警詢筆錄予其閱覽後亦
    明確供稱：警詢中是基於自由意識而陳述，筆錄所載亦屬實
    在等語（見96年度偵字第4888號偵查卷宗第29頁），可見被
    告之警詢供述並未涉任何不法取供，業經檢察官於偵查中確
    認無訛。再者本院將被告於上揭接受警詢時之錄音紀錄於審
    判期日以當庭播放方式而行勘驗，其中內容略為：「警察詢
    及被告於何時放火？被告答不知道；警察詢及地點是否於臺
    北縣新莊市○○路180 號4 樓被告住所？被告答是；警詢中
    被告表示要上廁所，警詢中斷，被告解尿完畢之後繼續警詢
    ；警察詢及警方於22時40分接獲火警報案，縱火時間是否即
    為此時？被告答嗯（表示沒錯）；警詢過程被告有躁動情形
    ，警方安撫被告後再次確認被告縱火時間是否為22時40分？
    被告答是；警方再問被告用何物縱火？被告表示用打火機（
    以臺語回答），警方再問燒何物？被告答點（燃）紙，警方
    再問點燃何種紙張？被告未答，警方問就是紙張？被告回應
    肯定；警方問縱火後跑到哪裡？被告答是隔壁4 樓，警察問
    隔壁是否為182 號？被告答是」等情，有本院96年6 月22日
    審判筆錄附卷可稽，亦見被告於警詢中曾要求解尿而中斷詢
    問，繼之被告雖有躁動情形，員警均予和緩勸解，詢問時語
    氣平和，更無暴力相加，是被告於警詢中之自白，顯無出於
    強暴、脅迫、利誘、詐欺、疲勞訊問、違法羈押或其他不正
    方法之情事，自得為證據，而且此係案發時之供述，較少權
    衡利害得失，比之事後翻異之詞，又屬較為可信。此外，復
    有被告為警查獲當場自其身上起出之打火機一個扣案可證，
    被告雖於本院審理時翻異前供改稱：伊係躺在床上或佛堂前
    抽菸，不慎著火後被嗆醒，才跑到隔壁四樓云云，然查無任
    何事證足認被告更異之詞與事實更為相符，或其前供係虛偽
    不實，自不得任意捨棄而不採。
  (三)本院囑託財團法人徐元智先生醫藥基金會附設亞東紀念醫院
    就被告行為時之精神狀態鑑定結果，雖對於臨床診斷「精神
    分裂症」部分，建議需長期規則治療，惟認定被告為本件犯
    行時，未因精神障礙而致其辨識行為違法或依其辨別而為行
    為之能力較常人顯然減退一節，有該院於96年5 月11日出具
    之精神鑑定報告書附卷可憑，顯然被告於行為時並無因精神
    障礙或其他心智缺陷，致其辨識行為違法或依其辨識而行為
    之能力顯著減低之情狀，辯護人執此為辯，認應有刑法第19
    條第2 項得予減輕其刑規定之適用，洵非有據。
  (四)綜上，本件被告放火燒燬現供人使用住宅而未遂之犯行，已
    臻灼然，其於上開所辯各節，無非事後圖卸飾詞，殊無可採
    ，罪證明確，犯行洵堪認定。
三、核被告所為，係犯刑法第173 條第3 項、第1 項之放火燒燬
    現供人使用之住宅未遂罪。被告已著手放火行為之實行而未
    生現供人使用之住宅燒燬之結果，為未遂犯，爰依刑法第25
    條第2 項規定，按既遂犯之刑度減輕其刑。查被告前於94年
    間因違反毒品危害防制條例案件，經本院於95年3 月15日以
    94年度訴字第2998號判處有刑八月，於95年4 月17日確定，
    於96年2 月20日縮刑期滿執行完畢，有臺灣高等法院被告前
    案紀錄表附卷可按，其於有期徒刑執行完畢後五年之內故意
    再犯本案之罪，係屬累犯，應依刑法第47條第1 項之規定加
    重其刑。刑有加重及減輕者，先加後減。爰審酌被告前有煙
    毒、賭博等前科，素行不佳，遇事不思理性處理，竟圖縱火
    燒燬現供人使用之住宅，手段激烈，而該住宅又與相鄰門牌
    建物緊接，係一公寓式整體建築，於公共安全而言，具有不
    可分性，對公眾生命、身體、財產安全所生危害至鉅，兼衡
    被告縱火後，幸經消防隊迅速撲滅火勢，致未發生人員傷亡
    之實害結果，暨其於犯罪後之態度等一切情狀，量處如主文
    所示之刑，以示懲儆。又扣案之打火機一個，係被告所有供
    放火所用之物，此據被告供認在卷，爰依刑法第38條第1 項
    第2 款規定，併予宣告沒收。
據上論斷，應依刑事訴訟法第299 條第1 項前段，刑法第173 條
第3項、第1項、第25條第2項、第47條第1項、第38條第1項第2款
，判決如主文。
本案經檢察官蔡元仕到庭執行職務
中　　華　　民　　國　　96　　年　　7 　　月　　6 　　日
                  刑事第一庭    審判長法　官  陳恆寬
                                      法  官  許仕楓
                                      法  官  張江澤
以上正本證明與原本無異。
如不服本判決，應於送達後10日內，向本院提出上訴狀。
                                      書記官　林怡秀
中　　華　　民　　國　　96　　年　　7 　　月　　6 　　日
附錄本案論罪科刑法條全文：
刑法第173條
放火燒燬現供人使用之住宅或現有人所在之建築物、礦坑、火車
、電車或其他供水、陸、空公眾運輸之舟、車、航空機者，處無
期徒刑或七年以上有期徒刑。
失火燒燬前項之物者，處一年以下有期徒刑、拘役或五百元以下
罰金。
第一項之未遂犯罰之。
預備犯第一項之罪者，處一年以下有期徒刑、拘役或三百元以下
罰金。
